---
title: "RESYS Project: Breast Cancer Gene Expression Profiles (METABRIC)"
author: "Océane Li"
date: "2024-11-10"
output: html_document
---

```{r}
library(dplyr)
```

```{r}
BC_data <- read.csv("METABRIC_RNA_Mutation.csv")
head(BC_data)
```


## Features

```{r}
# 30 features
features <- BC_data[, 2:31]
write.csv(features, "features_R.csv", row.names = FALSE)
head(features)
```


## Les 173 mutations

```{r}
mut_brut <- BC_data %>% select(contains("_mut"))
write.csv(mut_brut, "mutations_brut_R.csv", row.names = FALSE)
mut_brut <- read.csv("mutations_brut_R.csv")

# Missing values
missing_values <- colSums(is.na(mut_brut))
missing_values <- missing_values[missing_values > 0]
cat("Colonnes avec des valeurs manquantes :\n")
print(missing_values)
```
Il n'y a aucune valeur manquante dans les 173 mutations.


```{r}
# 1. Extraire toutes les mutations
mut_data <- BC_data %>% select(contains("_mut"))

# 2. Convertir les "str" des mutations en 1 (int)
mut_columns <- colnames(mut_data)
for (col in mut_columns) {
  mut_data[[col]] <- sapply(mut_data[[col]], function(x) {
    if (is.character(x) && x != "0") {
      return(1)
    } else if (x == "0" || x == 0) {
      return(0)
    } else {
      return(x)
    }
  })
}

write.csv(mut_data, "mutations_R.csv", row.names = FALSE)
head(mut_data)
```


## Survie du patient

```{r}
# Données brutes
prog_cancer <- BC_data %>%
  select(
    overall_survival_months,
    overall_survival,
    death_from_cancer,
    nottingham_prognostic_index
  )

prog_brut <- cbind(prog_cancer, mut_data)
write.csv(prog_brut, "survie_brut_R.csv", row.names = FALSE)

prog_brut <- read.csv("survie_brut_R.csv", na.strings = c("", ",,"))
missing_values <- colSums(is.na(prog_brut))
missing_values <- missing_values[missing_values > 0]
cat("Colonnes avec des valeurs manquantes :\n")
print(missing_values)
prog_brut <- na.omit(prog_brut)
write.csv(prog_brut, "survie_brut_R.csv", row.names = FALSE)
```

Il y a une valeur manquante dans "death_from_cancer".


```{r}
# Traitement des valeurs manquantes
BC_data <- read.csv("METABRIC_RNA_Mutation.csv", na.strings = c("", ",,"))

na_row <- which(is.na(BC_data$death_from_cancer))
BC_data <- BC_data[-na_row, ]
```


```{r}
# "overall_survival_months"
months <- BC_data$overall_survival_months

max_months <- max(months, na.rm = TRUE)
min_months <- min(months, na.rm = TRUE)
mean_months <- mean(months, na.rm = TRUE)
median_months <- median(months, na.rm = TRUE)
max_count <- sum(months == max_months, na.rm = TRUE)
min_count <- sum(months == min_months, na.rm = TRUE)

cat("Max survie:", max_months, "Effectif:", max_count, "\n")
cat("Min survie:", min_months, "Effectif:", min_count, "\n")
cat("Mean survie:", mean_months, "\n")
cat("Median survie:", median_months, "\n")
```
La moyenne de survie des patientes est de environ 125 mois, soit un peu plus de 10 ans. Cela indique que, en moyenne, les patientes survivent environ 10 ans après un traitement contre le cancer (intervention). La médiane de survie est de 115.6 mois, soit environ 9.6 ans. Cela signifie que la moitié des patientes a survécu plus de 9.6 ans, et l'autre moitié a survécu moins de cette durée.

Nous allons diviser ces mois de survie après intervention en 4 intervalles.

```{r}
months_data <- data.frame(
  survival_less_12_months = ifelse(months < 12, 1, 0),
  survival_12_24_months = ifelse(months >= 12 & months < 24, 1, 0),
  survival_24_60_months = ifelse(months >= 24 & months < 60, 1, 0),
  survival_60_120_months = ifelse(months >= 60 & months < 120, 1, 0),
  survival_more_120_months = ifelse(months >= 120, 1, 0)
)

head(months_data)
```


```{r}
# "overall_survival"
# 1 = survie ; 0 = death
survie_data <- data.frame(overall_survival = BC_data$overall_survival)

survie_data$overall_Alive <- ifelse(survie_data$overall_survival > 0, 1, 0)
survie_data$overall_Dead <- ifelse(survie_data$overall_survival == 0, 1, 0)
survie_data$overall_survival <- NULL

head(survie_data)
```


```{r}
# "death_from_cancer"
death_reason <- unique

BC_data$Living <- ifelse(BC_data$death_from_cancer == "Living", 1, 0)
BC_data$Died_of_Disease <- ifelse(BC_data$death_from_cancer == "Died of Disease", 1, 0)
BC_data$Died_of_Other_Causes <- ifelse(BC_data$death_from_cancer == "Died of Other Causes", 1, 0)

death_data <- BC_data[, c("Living", "Died_of_Disease", "Died_of_Other_Causes")]

head(death_data)
```


```{r}
# "nottingham_prognostic_index"
nottingham_prognostic_index <- BC_data$nottingham_prognostic_index
nottingham <- as.data.frame(nottingham_prognostic_index)
head(nottingham)
```

Le Nottingham Prognostic Index (NPI) est un indice utilisé pour prédire le pronostic des patientes atteintes du cancer du sein, notamment après une intervention chirurgicale. Il est basé sur trois critères pathologiques essentiels :

- La taille de la tumeur : un indicateur de l'ampleur du cancer, car une tumeur plus grande peut être associée à une probabilité plus élevée de propagation à d'autres parties du corps.
- Le nombre de ganglions lymphatiques impliqués : les ganglions lymphatiques servent de filtres dans le système lymphatique, et la présence de cancer dans ces ganglions est un facteur clé pour évaluer le stade de la maladie. Plus il y a de ganglions lymphatiques atteints, plus le cancer est susceptible de s'être propagé.
- Le grade de la tumeur : il fait référence à l'apparence des cellules tumorales sous microscope et indique leur agressivité. Un grade plus élevé signifie généralement que les cellules cancéreuses sont plus anormales et plus susceptibles de se développer rapidement.

Le NPI permet de classer les patientes en différentes catégories de pronostic (bon, moyen, mauvais) selon la valeur calculée. Les seuils couramment utilisés dans la littérature pour le NPI sont les suivants :

- NPI < 3.4 : Pronostic très favorable (Bon pronostic)
- 3.4 ≤ NPI < 5.4 : Pronostic modéré
- NPI ≥ 5.4 : Pronostic mauvais (Mauvais pronostic)

[ref] *Galea MH, Blamey RW, Elston CE, Ellis IO. The Nottingham Prognostic Index in primary breast cancer. Breast Cancer Res Treat. 1992;22(3):207-19. doi: 10.1007/BF01840834. PMID: 1391987.*


```{r}
nottingham$nottingham_bon_pronostic <- ifelse(nottingham$nottingham_prognostic_index < 3.4, 1, 0)
nottingham$nottingham_pronostic_modéré <- ifelse(nottingham$nottingham_prognostic_index >= 3.4 & nottingham$nottingham_prognostic_index < 5.4, 1, 0)
nottingham$nottingham_mauvais_pronostic <- ifelse(nottingham$nottingham_prognostic_index >= 5.4, 1, 0)

nottingham_data <- nottingham[, !colnames(nottingham) %in% "nottingham_prognostic_index"]

head(nottingham_data)
```

```{r}
BC_data <- read.csv("METABRIC_RNA_Mutation.csv", na.strings = c("", ",,"))
na_row <- which(is.na(BC_data$death_from_cancer))
mut_data <- mut_data[-na_row, ]
```


```{r}
nrow(months_data)
nrow(survie_data)
nrow(death_data)
nrow(nottingham_data)
nrow(mut_data)
```


```{r}
survie <- bind_cols(months_data, survie_data, death_data, nottingham_data, mut_data)
write.csv(survie, "survie_R.csv", row.names = FALSE)

head(survie)
```



## Types de traitement

```{r}
BC_data <- read.csv("METABRIC_RNA_Mutation.csv")
mut_data <- BC_data %>% select(contains("_mut"))
mut_columns <- colnames(mut_data)
for (col in mut_columns) {
  mut_data[[col]] <- sapply(mut_data[[col]], function(x) {
    if (is.character(x) && x != "0") {
      return(1)
    } else if (x == "0" || x == 0) {
      return(0)
    } else {
      return(x)
    }
  })
}
```


```{r}
# Données brutes :
treatment <- BC_data[, c("chemotherapy", "hormone_therapy", "radio_therapy", "type_of_breast_surgery")]
treatment_brut <- cbind(treatment, mut_data)

write.csv(treatment_brut, "treatment_brut_R.csv", row.names = FALSE)
treatment_brut <- read.csv("treatment_brut_R.csv", na.strings = c("", ",,"))
missing_values <- colSums(is.na(treatment_brut))
missing_values <- missing_values[missing_values > 0]
cat("Colonnes avec des valeurs manquantes :\n")
print(missing_values)
treatment_brut <- na.omit(treatment_brut)
write.csv(treatment_brut, "treatment_brut_R.csv", row.names = FALSE)
```


```{r}
BC_data <- read.csv("METABRIC_RNA_Mutation.csv", na.strings = c("", ",,"))
na_row <- which(is.na(BC_data$type_of_breast_surgery))
mut_data <- mut_data[-na_row, ]
```



```{r}
# Chimiothérapie
chemotherapy <- treatment_brut[["chemotherapy"]]
chemo <- as.data.frame(chemotherapy)
head(chemo)

# Hormone Therapy
hormone_therapy <- treatment_brut[["hormone_therapy"]]
hormone <- as.data.frame(hormone_therapy)
head(hormone)

# Radio Therapy
radio_therapy <- treatment_brut[["radio_therapy"]]
radio <- as.data.frame(radio_therapy)
head(radio)

# Chirurgie
# mastectomie vs conservation du sein
surgery <- treatment_brut[["type_of_breast_surgery"]]
surgery <- as.data.frame(surgery)
surg_types <- unique(surgery$surgery)
for (surg in surg_types) {
  surgery[[surg]] <- ifelse(surgery$surgery == surg, 1, 0)
}
surgery <- surgery[, !colnames(surgery) %in% "surgery"]

head(surgery)
```

```{r}
nrow(chemo)
nrow(hormone)
nrow(radio)
nrow(surgery)
nrow(mut_data)
```


```{r}
treatment_response <- cbind(chemo, hormone, radio, surgery, mut_data)

write.csv(treatment_response, "treatment_R.csv", row.names = FALSE)
```



## Facteurs cliniques et pathologiques

```{r}
BC_data <- read.csv("METABRIC_RNA_Mutation.csv")
mut_data <- BC_data %>% select(contains("_mut"))
mut_columns <- colnames(mut_data)
for (col in mut_columns) {
  mut_data[[col]] <- sapply(mut_data[[col]], function(x) {
    if (is.character(x) && x != "0") {
      return(1)
    } else if (x == "0" || x == 0) {
      return(0)
    } else {
      return(x)
    }
  })
}
```



```{r}
# Données brutes :
clinical_features <- BC_data[
  c(
    "age_at_diagnosis", 
    "tumor_stage", 
    "tumor_size", 
    "lymph_nodes_examined_positive", 
    "neoplasm_histologic_grade"
  )
]

clinical_brut <- cbind(clinical_features, mut_data)
write.csv(clinical_brut, "clinical_brut_R.csv", row.names = FALSE)
clinical_brut <- read.csv("clinical_brut_R.csv")
missing_values <- colSums(is.na(clinical_brut))
missing_values <- missing_values[missing_values > 0]
cat("Colonnes avec des valeurs manquantes :\n")
print(missing_values)
clinical_brut <- na.omit(clinical_brut)
write.csv(clinical_brut, "clinical_brut_R.csv", row.names = FALSE)
```

```{r}
# Age au diagnostic
age <- clinical_brut$age_at_diagnosis
age_data <- data.frame(
  age_40 <- as.integer(age < 40),
  age_40_49 <- as.integer(age >= 40 & age < 50),
  age_50_64 <- as.integer(age >= 50 & age < 65),
  age_65_plus <- as.integer(age >= 65)
)

head(age_data)

# Stade du cancer
tumor_stage <- clinical_brut[, "tumor_stage", drop = FALSE]
head(tumor_stage)

# Taille de la tumeur
tumor_size <- clinical_brut[, "tumor_size", drop = FALSE]
head(tumor_size)

# Nombre de ganglions lymphatiques impliqués par le cancer
lymph_nodes <- clinical_brut[, "lymph_nodes_examined_positive", drop = FALSE]
head(lymph_nodes)

# Grade histologique de la tumeur (agressivité du cancer)
# int (1 à 3)
hist_grade <- clinical_brut[, "neoplasm_histologic_grade", drop = FALSE]
head(hist_grade)
```

```{r}
BC_data <- read.csv("METABRIC_RNA_Mutation.csv", na.strings = c("", ",,"))
na_rows <- which(is.na(BC_data$tumor_stage) | 
                 is.na(BC_data$tumor_size) | 
                 is.na(BC_data$neoplasm_histologic_grade))
mut_data <- mut_data[-na_rows, ]
```


```{r}
nrow(age_data)
nrow(tumor_stage)
nrow(tumor_size)
nrow(lymph_nodes)
nrow(hist_grade)
nrow(mut_data)
```


```{r}
clinical <- cbind(age_data, tumor_stage, tumor_size, lymph_nodes, hist_grade, mut_data)

write.csv(clinical, "clinical_R.csv", row.names = FALSE)
```




## Classification tumorale

```{r}
BC_data <- read.csv("METABRIC_RNA_Mutation.csv")
mut_data <- BC_data %>% select(contains("_mut"))
mut_columns <- colnames(mut_data)
for (col in mut_columns) {
  mut_data[[col]] <- sapply(mut_data[[col]], function(x) {
    if (is.character(x) && x != "0") {
      return(1)
    } else if (x == "0" || x == 0) {
      return(0)
    } else {
      return(x)
    }
  })
}
```




```{r}
# Données brutes :
classes <- BC_data[, c("cancer_type_detailed", "tumor_other_histologic_subtype", "X3.gene_classifier_subtype")]
classes_brut <- cbind(classes, mut_data)
write.csv(classes_brut, "classes_brut_R.csv", row.names = FALSE)

classes_brut <- read.csv("classes_brut_R.csv", na.strings = c("", ",,"))
missing_values <- colSums(is.na(classes_brut))
missing_values <- missing_values[missing_values > 0]
cat("Colonnes avec des valeurs manquantes :\n")
print(missing_values)
classes_brut <- na.omit(classes_brut)
write.csv(classes_brut, "classes_brut_R.csv", row.names = FALSE)
```


```{r}
# Cancer type detailed
cancers <- classes_brut[["cancer_type_detailed"]]
cancers <- as.data.frame(cancers)
cancer_types <- unique(cancers$cancers)
for (c in cancer_types) {
  cancers[[c]] <- ifelse(cancers$cancers == c, 1, 0)
}
cancers <- cancers[, !colnames(cancers) %in% "cancers"]
head(cancers)

# Sous-types histologiques détaillés
histo_subtype <- classes_brut[["tumor_other_histologic_subtype"]]
histo_subtype <- as.data.frame(histo_subtype)
histo <- unique(histo_subtype$histo_subtype)
for (h in histo) {
  histo_subtype[[h]] <- ifelse(histo_subtype$histo_subtype == h, 1, 0)
}
histo_subtype <- histo_subtype[, !colnames(histo_subtype) %in% "histo_subtype"]
head(histo_subtype)

# Classification des 3 gènes
gene3 <- classes_brut[["X3.gene_classifier_subtype"]]
gene3 <- as.data.frame(gene3)
three <- unique(gene3$gene3)
for (t in three) {
  gene3[[t]] <- ifelse(gene3$gene3 == t, 1, 0)
}
gene3 <- gene3[, !colnames(gene3) %in% "gene3"]
head(gene3)
```


```{r}
BC_data <- read.csv("METABRIC_RNA_Mutation.csv", na.strings = c("", ",,"))
na_rows <- which(is.na(BC_data$cancer_type_detailed) | 
                 is.na(BC_data$tumor_other_histologic_subtype) | 
                 is.na(BC_data$X3.gene_classifier_subtype))
mut_data <- mut_data[-na_rows, ]
```


```{r}
nrow(cancers)
nrow(histo_subtype)
nrow(gene3)
nrow(mut_data)
```

```{r}
classes <- cbind(cancers, histo_subtype, gene3, mut_data)
write.csv(classes, "classes_R.csv", row.names = FALSE)
```




## Les récepteurs hormonaux

```{r}
BC_data <- read.csv("METABRIC_RNA_Mutation.csv")
mut_data <- BC_data %>% select(contains("_mut"))
mut_columns <- colnames(mut_data)
for (col in mut_columns) {
  mut_data[[col]] <- sapply(mut_data[[col]], function(x) {
    if (is.character(x) && x != "0") {
      return(1)
    } else if (x == "0" || x == 0) {
      return(0)
    } else {
      return(x)
    }
  })
}
```


```{r}
# Données brutes :
receptors <- BC_data[, c("er_status", "her2_status", "pr_status")]
receptors_brut <- cbind(receptors, mut_data)
write.csv(receptors_brut, "receptors_brut_R.csv", row.names = FALSE)

receptors_brut <- read.csv("receptors_brut_R.csv", na.strings = c("", ",,"))
missing_values <- colSums(is.na(receptors_brut))
missing_values <- missing_values[missing_values > 0]
cat("Colonnes avec des valeurs manquantes :\n")
print(missing_values)
receptors_brut <- na.omit(receptors_brut)
write.csv(receptors_brut, "receptors_brut_R.csv", row.names = FALSE)
```


```{r}
# Récepteurs oestrogènes
er_receptor <- receptors_brut["er_status"]
er_receptor <- as.data.frame(er_receptor)
er_receptor$er_status <- ifelse(er_receptor$er_status == "Positive", 1, 0)
head(er_receptor)

# Récepteurs HER2
her2 <- receptors_brut["her2_status"]
her2 <- as.data.frame(her2)
her2$her2_status <- ifelse(her2$her2_status == "Positive", 1, 0)
head(her2)

# Récepteurs progestérone
pr_receptor <- receptors_brut["pr_status"]
pr_receptor <- as.data.frame(pr_receptor)
pr_receptor$pr_status <- ifelse(pr_receptor$pr_status == "Positive", 1, 0)
head(pr_receptor)
```

```{r}
nrow(er_receptor)
nrow(her2)
nrow(pr_receptor)
nrow(mut_data)
```


```{r}
receptors <- cbind(er_receptor, her2, pr_receptor, mut_data)
write.csv(receptors, "receptors_R.csv", row.names = FALSE)
```

















