---
title: "Miic_Network"
output: html_document
date: "2024-11-08"
---

```{r}
library(igraph)
```

```{r}
df <- read.table(file = "Miic_networks/Mutations_without_count_11_08_2024_06_19_33_pm/adjacencyMatrix.miic.txt", sep = '\t', header = TRUE)

edges_df <- read.table(file = "Miic_networks/Mutations_without_count_11_08_2024_06_19_33_pm/edgesList.miic.summary.txt", sep = '\t', header = TRUE)

```


Dans le fichier contenant la liste des edges, je compte le nombre d'edges dont la probabilité est supérieure à un seuil pour voir le nombre d'edges que je pourrais retirer.
Ensuite: Utiliser cette boucle pour retirer les edges en dessous du seuil.
```{r}
seuil = 0.5
count = 0
for (string in edges_df$proba) {

  if (as.numeric(strsplit(string,";")[[1]][1]) > seuil) {
    count = count + 1
  }
  if (as.numeric(strsplit(string,";")[[1]][2]) > seuil) {
    count = count + 1
  }
}
count
```
Création du graph à partir de la matrice d'adjacence obtenue avec Miic.
```{r}
graph <- graph_from_adjacency_matrix(
  as.matrix(df),
  "undirected",
)
cat("Number of edges:",sum(as.matrix(df)))
plot(graph)
```
Les méthodes de clustering de igraph ne fonctionnent pas avec des poids négatifs, ce qui nous pousse à utiliser l'arbre non orienté de Miic, il est apparemment possible de rescale les poids pour n'en avoir que des positifs mais je n'ai pas encore creusé.

Méthodes de clustering possibles:
```{r}
clusters <- cluster_edge_betweenness(graph)
#clusters <- cluster_walktrap(graph)
#clusters <- cluster_louvain(graph)
#clusters <- cluster_label_prop(graph)
#clusters <- cluster_infomap(graph)

# View clusters
membership(clusters)   # Shows which cluster each node belongs to
sizes(clusters)        # Shows the size of each cluster


```

